臺灣高等法院臺中分院刑事裁定
110年度毒聲重字第367號
聲  請  人  
即受裁定人  陳振鐘
上列聲請人因重新審理案件，對於本院110年度毒抗字第1315號
中華民國110年11月17日確定裁定（聲請案號：臺灣南投地方檢
察署110年度聲戒字第60號、109年度毒偵字第939號）聲請重新
審理，本院裁定如下：
    主  文
原確定裁定撤銷。
檢察官之聲請駁回。
    理  由
一、重新審理聲請人陳振鐘（下稱聲請人）之聲請意旨略以：原
    裁定所依據之有無繼續施用毒品傾向評估標準紀錄表，其中
    關於「家人是否訪視」部分，聲請人於民國110年8月30日入
    法務部○○○○○○○○○○○○○○○○）附設勒戒處所接受觀察勒戒後、
    同年9月3日移送法務部○○○○○○○○○○○○○○○○）附設勒戒處所續
    行觀察勒戒前，家人就有前往南投看守所辦理接見，惟因疫
    情關係，僅得以視訊接見之方式辦理，仍應計入上述「家人
    前來訪視」之評分項目；又聲請人移往雲林看守所執行觀察
    勒戒時，於未滿6週前，家人亦有前來訪視接見，是以該項
    目5分之計分應予扣除。聲請人於扣除後之分數為57分，影
    響強制戒治繼續執行之基礎，懇請准予重新審理並為重新評
    估等語。
二、檢察官聲請意旨略以：聲請人因施用第二級毒品案件，經本
    院以110毒抗字第372號裁定送雲林看守所附設勒戒處所執行
    觀察、勒戒後，認有繼續施用毒品之傾向，有雲林看守所11
    0年10月1日雲所戒衛字第11040000740號函送之「有無繼續
    施用毒品傾向證明書」及「有無繼續施用毒品傾向評估標準
    紀錄表」附卷可稽，爰依毒品危害防制條例第20條第2項之
    規定，聲請裁定令入戒治處所施以強制戒治等語。
三、原確定裁定意旨略以：依前揭雲林看守所函送之「有無繼續
    施用毒品傾向證明書」及「有無繼續施用毒品傾向評估標準
    紀錄表」，聲請人之「前科紀錄與行為表現」合計32分，「
    臨床評估」合計25分，「社會穩定度」合計5分，總分合計6
    2分，經綜合判斷為有繼續施用毒品傾向。而該判斷結果，
    係由該所具相關專業知識經驗之醫師，依其本職學識，於聲
    請人觀察、勒戒期間，就其上開因素所為之綜合判斷，具有
    科學驗證所得之結論，且由形式上觀察，並無擅斷或濫權等
    明顯不當之情事。且該評估標準紀錄表除詳列各項靜態因子
    、動態因子之細目外，並有各細目之配分、計算及上限，且
    各項目多出自不同之評分者，並非僅憑5分鐘之當面問答即
    能得出結論，亦非評估之醫師所得主觀擅斷，各項分數之計
    算又無錯漏，自得資為判斷聲請人有無繼續施用毒品傾向之
    證明。而負責評估之醫師得出聲請人有繼續施用毒品傾向之
    結論，認為施用者有強制戒治之必要，有其本質考量及合理
    之關連性，並非針對其過去之前案紀錄再重複為刑事處罰。
    又受觀察、勒戒者之毒品犯罪或其他犯罪相關前科紀錄，客
    觀上反應出受觀察、勒戒者沾染毒品之種類、時間、毒癮程
    度、行為態樣、外在影響環境、可能誘發其他犯罪等情狀，
    自足以作為評估受觀察、勒戒者是否有繼續施用毒品傾向之
    標準，故將該等司法紀錄列為評分項目，並無不當。至於聲
    請人所稱個人家庭因素等情，則與聲請人有無繼續施用毒品
    無涉。臺灣南投地方法院依毒品危害防制條例第20條第2項
    之規定，以110年度毒聲字第364號裁定聲請人令入戒治處所
    施以強制戒治，其期間為6個月以上，至無繼續強制戒治之
    必要為止，但最長不得逾1年，經核並無不合，爰駁回聲請
    人之抗告等語。
四、按「觀察、勒戒及強制戒治之裁定確定後，因發現確實之新
    證據足認受觀察、勒戒或強制戒治處分之人，應不施以觀察
    、勒戒或強制戒治者，受觀察、勒戒或強制戒治處分之人，
    或其法定代理人、配偶，或檢察官得以書狀敘述理由，聲請
    原裁定確定法院重新審理：……五、因發現確實之新證據足認
    受觀察、勒戒或強制戒治處分之人，應不施以觀察、勒戒或
    強制戒治者」、「聲請重新審理，應於裁定確定後30日內提
    起，但聲請之事由，知悉在後者，自知悉之日起算」、「法
    院認為無重新審理之理由，或程序不合法者，應以裁定駁回
    之；認為有理由者，應重新審理，更為裁定」，毒品危害防
    制條例第20條之1第1項第5款、第2項、第4項分別定有明文
    。
五、次按毒品危害防制條例第20條之1第1項第5款所謂「確實之
    新證據」，依其文義解釋，係指觀察、勒戒及強制戒治裁定
    確定後始存在或成立之證據，得以合理相信其足以動搖原確
    定裁定，而應改認受觀察、勒戒及受戒治人不應施以觀察、
    勒戒或強制戒治（最高法院110年度台抗字第791號刑事裁定
    參照）。退步言之，縱認毒品危害防制條例第20條之1有關
    重新審理之規定，乃刑事訴訟法再審程序之特別規定，就毒
    品危害防制條例未特別規定部分，應回歸適用刑事訴訟法再
    審相關規定，而認上開條文所謂「確實之新證據」，應採與
    刑事訴訟法第420條第1項第6款、第3項相同解釋，而指「裁
    定確定前已存在或成立而未及調查斟酌，及裁定確定後始存
    在或成立之事實、證據」，惟仍須以作成確定裁定之法院「
    未及調查、斟酌」者為限，始屬得作為聲請重新審理之「新
    證據」。換言之，新證據必須具有「未判斷資料性」，即原
    確定裁判所未評價過之證據，始足當之。故聲請人所提出之
    證據，是否具有新規性，自應先予審查。如係在原確定裁判
    中已提出之證據，經原法院審酌捨棄不採者，即不具備新規
    性之要件，自無庸再予審查該證據（最高法院111年度台抗
    字第12號刑事裁定參照）。又通過新規性之審查後，尚須審
    查證據之「顯著性」，此重在證據之證明力，由法院就該新
    事實或新證據，不論係單獨或與先前之證據綜合判斷，須使
    重新審理法院對原確定裁定認定之事實產生合理懷疑，並認
    足以動搖原確定裁定而為有利受處分人之蓋然性存在。而該
    等事實或證據是否足使重新審理法院合理相信足以動搖原施
    以觀察、勒戒之確定裁定，而開啟重新審理程式，當受客觀
    存在的經驗法則、論理法則所支配，並非聲請人任憑主觀、
    片面自作主張，就已完足（最高法院109年度台抗字第401號
    刑事裁定參照）。
六、經查：
（一）本件聲請人因施用第二級毒品案件，前經臺灣南投地方法
      院以110年度毒聲字第28號裁定送觀察、勒戒後，認有繼
      續施用毒品之傾向，再經該院於110年10月14日以110年度
      毒聲字第364號裁定令入戒治處所強制戒治，其期間為6個
      月以上，至無繼續強制戒治之必要為止，但最長不得逾1
      年。聲請人不服，向本院提起抗告，經本院於110年11月1
      7日以110年度毒抗字第1315號裁定駁回抗告，且因不得再
      抗告而確定在案。聲請人乃於110年11月24日向法務部○○○
      ○○○○○提出「刑事聲請重新審理狀」，有該所蓋用於書狀
      上之收件章足憑，尚未逾毒品危害防制條例第20條之1第2
      項前段所定應於裁定確定後30日內提起之法定期限，先予
      敘明。　　
（二）而依聲請人所主張之重新審理事由，本院所須判斷者，係
      聲請人在移往雲林看守所附設勒戒處所續行觀察、勒戒前
      ，家人是否前來南投看守所附設勒戒處所辦理接見？倘其
      所述屬實，此一事實究竟能否動搖原確定裁定所為准予強
      制戒治之結論？事涉法務部所屬矯正機關之作業流程及判
      斷準據，非可單憑聲請人片面陳詞即遽予認定。本院乃依
      職權分別向南投看守所、雲林第二監獄調取接見明細表，
      發現聲請人於110年8月30日進入南投看守所附設勒戒處所
      後之同年9月1日，及嗣後轉往雲林看守所附設勒戒處所執
      行觀察勒戒期間之同年10月6日、19日，另有配偶及母親
      前往探視接見之紀錄可查。對照卷附雲林看守所出具之「
      有無繼續施用毒品傾向證明書」及「有無繼續施用毒品傾
      向評估標準紀錄表」，可知該所評估聲請人之總分為62分
      ，其中包含「靜態因子」得分52分，「動態因子」得分10
      分，因其總分已達60分以上，致判定聲請人為「有繼續施
      用毒品之傾向」。惟細繹上開評估標準紀錄表中，關於「
      社會穩定度」之動態因子「入所後家人是否訪視」項目，
      評估人員係勾選為「無（5分）」。則聲請人之配偶與母
      親前揭於110年9月1日、10月6日、19日等3日之訪視紀錄
      ，倘得併予列入評估，自足以影響該項目之分數多寡，而
      有使總分調降至未達60分之可能。換言之，若扣除上開動
      態因子之5分得分後，聲請人之靜態因子分數與動態因子
      分數相加總分即未及60分，是否仍可判定為有繼續施用毒
      品之傾向？殊非無疑，而有進一步究明釐清之必要，而上
      開疑點並非不得囑託矯正機關查明聲請人「社會穩定度」
      之動態因子部分，有無再次進行評估做評分修正之必要，
      而予以釐清（最高法院110年度台抗字第2085號刑事裁定
      同此見解）。
（三）經本院檢附前述南投看守所、雲林第二監獄接見明細表，
      參酌最高法院110年度台抗字第2085號刑事裁定所示見解
      ，以最速件徵詢雲林看守所有無重新評估之必要，及其評
      估基礎及分數配置是否有誤，據該所於111年1月4日以雲
      所衛字第11130050010號函覆本院，表示聲請人於南投看
      守所之接見紀錄，非屬雲林看守所系統權限範圍，且聲請
      人於110年10月1日以後之接見紀錄，均係毒品傾向評估日
      後之行為，故而該所評估聲請人於執行觀察勒戒期間無辦
      理接見訪視紀錄，乃從實認定，尚非有誤，而認無重新評
      估之必要（詳參本院卷第75至76頁）。惟本院審酌聲請人
      於入所接受觀察、勒戒期間遇有移所之情形，應係基於個
      別矯正處所本身之量能負荷及管理需求等因素，非可歸責
      於聲請人；若能排除其在觀察、勒戒期間突遭移所之偶發
      事由，使聲請人依其住所地而繼續在南投看守所執行觀察
      、勒戒，即不致因不同矯正機關之橫向聯繫有所落差，而
      逕予忽略上述聲請人與配偶等親屬之接見紀錄。嗣經本院
      再以最速件向法務部矯正署函請釋疑，法務部矯正署於11
      1年1月17日以法矯署一字第11101003150號函覆本院：「…
      …（一）各暫收容勒戒處所於受觀察勒戒人移所時，應將
      渠等之接見紀錄併予提供專責勒戒處所，以利醫師就個案
      相關資料做綜合判斷。另研修獄政資訊系統，將接見紀錄
      透過系統隨人移所介接至專責勒戒處所（二）勒戒處所於
      有無繼續施用毒品傾向判定結果（下稱判定結果）陳報檢
      察官後，如遇有依法辦理接見等情致須修正判定結果時，
      應即通知該管檢察官，並儘速陳報修正後之判定結果供檢
      察官辦理」等語（詳參本院卷第81至82頁），顯然未將入
      所執行觀察勒戒之受處分人於移所前、後之訪視情形分別
      觀察而予不同評價，反而要求各該勒戒處所應彙整合併、
      綜合判斷；且受處分人於評估基準日後之接見情形，如有
      影響評估結果而有修正必要，仍應儘速通報該管檢察官，
      非可逕予恝置不論（本院於111年1月18日收文後，已於同
      年月19日依職權裁定停止執行，並將聲請人釋放）。
（四）準此，雲林看守所於評估聲請人有無繼續施用毒品傾向時
      ，本應將其移所前在南投看守所時之配偶等親屬接見紀錄
      ，一併參酌審究；且縱使上開親屬於雲林看守所預定之毒
      品傾向評估日期後，仍有到所接見聲請人之紀錄，亦應視
      其有無可能影響評估結果，及時向檢察官陳報，始稱周全
      。詎雲林看守所未及注意此節，遽依聲請人於特定期間之
      接見情形，在評估標準紀錄表中關於「社會穩定度」之動
      態因子「入所後家人是否訪視」項目勾選為「無（5分）
      」，致使聲請人之總分已達60分以上，而遭判定其有繼續
      施用毒品之傾向，已有瑕疵；檢察官憑此評估結果聲請強
      制戒治，臺灣南投地方法院以110年度毒聲字第28號裁定
      准許，本院110年度毒抗字第1315號裁定則駁回聲請人抗
      告而予維持，均非允洽。雖本院基於尊重矯正機關權責之
      考量，乃檢附法務部矯正署上開函覆結論，再次函詢雲林
      看守所應否重新評估聲請人有無繼續施用毒品之傾向，惟
      該所仍稱其無法進行資料收集及觀察，且依當時各項紀錄
      做出評分結果，尚非有誤，此有雲林看守所111年2月24日
      雲所衛字第11130050310號函在卷可稽（詳參本院卷第111
      至112頁），則該所既已不再重新檢視其評估過程之適法
      性，放棄自我審查作業流程之機會，本院僅能基於保障人
      權與公共利益均衡維護之原則，自行依據既有資料而評估
      聲請人有無繼續施用毒品之傾向。
（五）而雲林看守所110年10月1日雲所戒衛字第11040000740號
      函所檢附之「有無繼續施用毒品傾向證明書」及「有無繼
      續施用毒品傾向評估標準紀錄表」，其中關於聲請人「前
      科紀錄與行為表現」合計32分，「臨床評估」合計25分，
      上開分數計算並無明顯疏誤，難認有何變動之必要；另關
      於「社會穩定度」之靜態因子本為0分，動態因子「入所
      後家人是否訪視」項目，則依前述南投看守所、雲林第二
      監獄提供本院之接見明細表，發現聲請人於110年8月30日
      進入南投看守所附設勒戒處所後，於同年9月1日、10月6
      日、19日，皆有配偶及母親前往探視接見之紀錄。參諸法
      務部110年3月28日法矯字第11006001760號函檢送之「有
      無繼續施用毒品傾向標準評分說明手冊」，該項「家人」
      之定義，係以觀察勒戒處所依觀察勒戒處分執行條例第12
      條規定，認定可辦理接見之配偶、直系血親為限，如經核
      許辦理接見之未婚妻（夫）亦屬之；家人有探視者為0分
      ，家人無探視者為5分。是以聲請人於入所執行觀察、勒
      戒期間，其配偶及母親既先後前往南投看守所、雲林看守
      所附設勒戒處所探視接見，該項目之得分應為0分；本院
      據此重新計算各評分項目之得分後，認聲請人總分為57分
      ，並未達於前揭評分說明手冊所定「有繼續施用毒品傾向
      」之標準即總分在60分（含）以上之情形，應認聲請人無
      繼續施用毒品之傾向，故無對其施以強制戒治之必要。
（六）又聲請人前揭於110年9月1日、10月6日、19日之接見明細
      表，係本院主動向南投看守所、雲林看守所調取後附卷以
      供查考，並非在原確定裁定前即已存在卷內，顯係當時未
      及調查、審酌，而具有「未判斷資料性」；且上開證據所
      載內容，更足以動搖原確定裁定之適法性，使聲請人免受
      強制戒治之有利結果。從而，本件業已合於毒品危害防制
      條例第20條之1第1項第5款「因發現確實之新證據足認受
      觀察、勒戒或強制戒治處分之人，應不施以觀察、勒戒或
      強制戒治者」之重新審理要件。經本院依前述計算方式重
      新評估後，認聲請人並無繼續施用毒品之傾向，原確定裁
      定駁回聲請人之抗告，令聲請人入戒治處所施以強制戒治
      ，其認事用法容有未洽，應予撤銷。且為免發回原審重新
      裁定徒增司法資源之浪費，爰逕為駁回檢察官聲請之裁定
      。
七、據上論斷，應依毒品危害防制條例第20條之1第4項，裁定如
    主文。
中　　華　　民　　國　　111 　年　　3 　　月　　10　　日
          刑事第十二庭     審判長法　官  張  國  忠     
　　　　　      　　　　 　　    法　官  陳      葳 
　　　　　　　　      　 　　　  法　官  高  文  崇 
上列正本證明與原本無異。
如不服本裁定，應於收受送達五日內向本院提出抗告書狀（須附
繕本）。因疫情而遲誤不變期間，得向法院聲請回復原狀。 

　　　　　　　　　　　   　　　  書記官  施  耀  婷
　　　　　　　　　　　　　　　　 
中　　華　　民　　國　　111 　年　　3 　　月　　10　　日